【裁判字號】    89,訴,329
【裁判日期】    890714
【裁判案由】    違反著作權法
【裁判全文】
臺灣高雄地方法院刑事判決                          八十九年度訴字第三二九號
    公訴人  臺灣高雄地方法院檢察署檢察官
    被  告  甲○○
右列被告因違反著作權法案件，經檢察官提起公訴（八十八年度偵字第二四一三二號
），本院判決如左：
    主  文
甲○○以明知為侵害著作權之物，意圖營利而交付之方法，侵害他人之著作權為常業
，處有期徒刑壹年陸月，緩刑肆年。
扣案如附表所示之音樂光碟片肆佰玖拾捌片、錄音帶捌佰參拾參捲，均沒收之。
    事  實
一、甲○○明知不詳姓名年籍之成年人，販賣予其如附表所示之音樂光碟片及錄音帶
    ，均係未經如附表所示之錄音著作財產權人同意，而擅自重製侵害著作權之物，
    竟仍意圖營利予以販入，復自民國八十八年八月十七日二十一時許起，將之陳列
    在其承租之高雄市○○區○○路與新莊一路口瑞豐夜市第四０四號攤位上，以音
    樂光碟片每片新臺幣（下同）二百元、錄音帶每捲一百元之價格，販售予不特定
    之顧客營利，並以之為常業。嗣於同年九月二十八日二十一時許，由附表所示之
    錄音著作財產權人等共同委任之代理人丙○○及辛○○，會同高雄市政府警察局
    左營分局，在甲○○前開攤位當場查獲，並扣得如附表所示之擅自重製未及出售
    音樂光碟片四百九十八片、錄音帶八百三十三捲。
二、案經丑○○○○樂股份有限公司、巨石音樂有限公司、艾迴股份有限公司、上華
    國際企業股份有限公司、寅○○○音樂股份有限公司、戊○○○股份有限公司、
    博德曼股份有限公司、豐華唱片股份有限公司、癸○○○○亞音樂股份有限公司
    、環球國際音樂有限公司、壬○○○○樂股份有限公司、子○○○有限公司及臺
    灣藝能動音有限公司告訴暨高雄市政府警察局左營分局移送臺灣高雄地方法院檢
    察署檢察官偵查起訴。
    理  由
一、訊據被告甲○○固不否認承租前開瑞豐夜市第四０四號攤位，八十八年九月二十
    八日為高雄市政府警察局左營分局查獲等情，惟矢口否認有何違反著作權法犯行
    ，辯稱：伊從來沒有賣過盜版音樂光碟片及錄音帶，八十八年九月二十八日伊係
    將攤位以每晚一千元之價格轉租予一位叫「阿輝」的人，因查獲當時「阿輝」去
    上廁所，伊剛好去收租金，所以幫「阿輝」看顧攤位，證人辛○○係告訴人等共
    同僱用，其證詞自有偏頗云云。經查：本件被告甲○○如何販賣盜版音樂光碟片
    及錄音帶等情，業據告訴人等共同委任之代理人丙○○迭於警訊、偵查及本院審
    理時指訴明確，並有卷附之被侵害錄音著作及權利相關證件清冊、查獲現場照片
    、搜索扣押證明筆錄各一紙，及音樂光碟片四百九十八片、錄音帶八百三十三捲
    扣案可稽，被告雖以前揭情詞置辯，惟告訴人等共同僱用之蒐證人員辛○○到庭
    結證稱：八十八年八月十七日，伊在被告的四０四號攤位架上，挑選錄音帶二捲
    後，是被告親自出售予伊，嗣於同年九月二十一日再次前往前開夜市蒐證，見被
    告仍在同一攤位販賣盜版音樂光碟片及錄音帶。又查獲當日二十時十分許，伊即
    在現場監看，發現被告仍在販盜版音樂光碟片及錄音帶後，隨即聯繫警察機關進
    行取締，警察於約五分鐘後即到達現場等語（見本院八十九年六月十四日訊問筆
    錄），既與到場取締員警，即證人己○○、乙○○及丁○○三人分別結證稱：「
    當時我們到現場時，看到被告站在攤位裡面，．．．，我就出示證件表明身份，
    我於現場問他東西及攤位是誰的，他說是他的，然後我要求將他帶回警局裡做筆
    錄，他就改稱是向別人租的攤子，之後回到警局，又改口東西是別人寄賣的，並
    拒絕於搜索扣押證明筆錄上簽名，在現場清點扣案物時，被告均有在現場」、「
    他本來是站在攤位裡面中間，看到我們上前取締，有警覺心，才退到後面旁邊去
    」、「我當時是站在攤位旁邊，就看到被告站在攤位中間賣」等語（見本院同日
    訊問筆錄），互核一致，且被告所辯稱以每晚一千元之價格轉租攤位予「阿輝」
    ，查獲當時伊剛好去收租金云云，除與其警訊時供稱：「不知道有沒有將攤子租
    給什麼人」（見八十八年九月二十八日警訊筆錄），不相一致外，亦與前開瑞豐
    夜市之管理員庚○○，到庭結證稱：依當地行情，轉租攤位每日僅一百五十元，
    且均是先收租金等語（見本院同日訊問筆錄），大相逕庭，足證被告前揭辯詞，
    無非均係卸責畏罪之詞，不足採信。是本件事證明確，被告犯行洵堪認定。
二、按刑法上所謂常業犯，係指反覆以同種類之行為目的之社會活動之職業性犯罪而
    言，亦即恃犯罪以維生，縱令同時兼操其他職業，仍無礙其為常業犯罪，非謂常
    業犯必須別無其他正當職業始克構成，最高法院八十二年度臺上字第二０七一號
    判例可資參照。本件被告經營前開攤位既已逾一個月之久，且販賣之音樂光碟片
    及錄音帶數量龐大、種類繁多，雖被告辯稱其係販賣卡通紙圖片，仍應足認被告
    確恃販賣上開音樂光碟片、錄音帶之所得為生無疑，是核被告所為，係犯著作權
    法第九十四條之以犯同法第九十三條第三款及同法第八十七條第二款之明知為侵
    害著作權之物，意圖營利而交付，侵害他人之著作權為常業罪。爰審酌被告之犯
    罪動機、目的、手段及其生活狀況、品行、智識程度、漠視他人著作財產權及對
    社會善良風俗所生之危害，暨犯後卸責飾詞、否認犯行等一切情狀，量處如主所
    示之刑，以資懲儆。又被告前未曾受有期徒刑以上刑之宣告，有臺灣高雄地方法
    院被全國前案紀錄表可按，其因一時失慮，偶罹刑典，經此偵審程序後，當知所
    警惕，信無再犯之虞，本院因認所宣告之刑以暫不執行為適當，併予宣告緩刑四
    年，以啟自新。扣案如附表所示之音樂光碟片四百九十八片、錄音帶八百三十三
    捲，係被告所有供犯罪所用之物，依刑法第三十八條第一項第二款規定，併予宣
    告沒收之。
據上論斷，應依刑事訴訟法第二百九十九條第一項前段，著作權法第九十四條、第九
十三條第三款、第八十七條第二款，刑法第十一條前段、第七十四條第一款、第三十
八條第一項第二款，判決如主文。
本案經檢察官高大方到庭執行職務。
中      華      民      國    八十九    年      七      月     十四     日
                                臺灣高雄地方法院刑事第七庭
                                  審判長法  官  蔡國卿
                                        法  官  曾淑娟
                                        法  官  劉傑民
右正本證明與原本無異。
如不服本判決，應於判決送達後十日內，向本院提出上訴狀。
                                        書記官  林豐富
中    華    民    國      八十九      年      七      月      十四      日
附錄法條：
著作權法第九十四條
以犯第九十一條、第九十二條或第九十三條之罪為常業者，處一年以上七年以下有期
徒刑，得併科新臺幣四十五萬元以下罰金。
著作權法第九十三條第三款
有下列情形之一者，處二年以下有期徒刑，得併科新臺幣十萬元以下罰金：
三、以第八十七條各款方法之一侵害他人之著作權者。
著作權法第八十七條第二款
有下列情形之一者，除本法另有規定外，視為侵害著作權或製版權：                                一、以侵害著作人名譽之方法利
二、明知為侵害著作權或製版權之物而散布或意圖散布而陳列或持有或意圖營利而交
    付者。


司法院資訊處製作；財團法人民間司法改革基金會備份。
